臺灣新北地方法院刑事判決　　　　　　 109年度智易字第48號
公　訴　人　臺灣新北地方檢察署檢察官
被　　　告　徐詩倩



上列被告因違反著作權法等案件，經檢察官提起公訴（109 年度
偵字第1573號），本院判決如下：
    主  文
徐詩倩犯明知係侵害著作財產權之重製物，意圖散布而公開陳列
罪，處有期徒刑參月，如易科罰金，以新臺幣壹仟元折算壹日。
緩刑貳年，並應於緩刑期間內，履行如附件和解契約所載之內容
。扣案之如附表一各編號扣案物欄所示仿冒商標商品均沒收。
    事  實
一、徐詩倩明知如附表一所示之商標，分別係如附表一所示商標
    權人向經濟部智慧財產局申請註冊取得商標權，指定使用於
    特定商品類別，且現仍在商標權專用期間，未經該等商標權
    人之同意或授權，不得於同一或類似之商品，使用相同或近
    似之商標，亦不得意圖販賣而持有、陳列、輸入仿冒如附表
    一所示商標之商品，亦明知如附表二所示之遊戲主機內所安
    裝如附表二所示之遊戲軟體，係日商任天堂株式會社（下稱
    任天堂公司）享有著作財產權之電腦程式著作，且現仍在著
    作權存續期間內，未經任天堂公司之同意或授權，不得擅自
    以公開陳列之方法，侵害其著作財產權，竟基於意圖散布而
    公開陳列侵害著作財產權之重製物，及意圖販賣而持有、陳
    列、輸入仿冒商標商品之犯意，明知其於民國108 年6 月5
    日前之不詳時間，以每件新臺幣（下同）數十元至數百元不
    等之價格，向大陸淘寶網、阿里巴巴賣家購入如附表一、二
    所示之仿冒商標商品、侵害著作財產權之重製物，係未經如
    附表一、二所示之商標權人、著作財產權人之同意或授權，
    竟在其當時位於新北市○○區○○路00號之住處內，連接網
    際網路，在臉書以其申請使用之帳號「徐詩倩」、「哈小米
    批發站」，另以蝦皮購物網站以其申請使用之帳號「哈小米
    批發站」、「rocco.xu」，刊登如附表一、二所示之侵害商
    標權、侵害著作財產權之商品訊息及照片，而以此透過網路
    方式意圖販賣而陳列如附表一所示之仿冒商標商品，並意圖
    散布而公開陳列侵害如附表二所示著作財產權之重製物。嗣
    經警方於108年6月5日，持本院所核發之搜索票，前往上址
    執行搜索，並當場扣得如附表一、二所示之仿冒商標物品、
    侵害著作財產權之重製物，經將該等商品送請鑑定確認屬仿
    冒商標商品、侵害著作財產權之重製物而查悉上情。
二、案經日商任天堂公司、美商昂德亞摩公司、德商阿迪達斯公
    司、德商彪馬歐洲公開有限責任公司訴由內政部警政署保安
    警察第二總隊移送臺灣新北地方檢察署檢察官偵查起訴。
    理  由
一、按被告以外之人於審判外之陳述，雖不符同法第159 條之1
    至第159 之4 之規定，而經當事人於審判程序同意作為證據
    ，法院審酌該言詞陳述或書面陳述作成時之情況，認為適當
    者，亦得為證據，刑事訴訟法第159 條之5 第1 項亦有規定
    。本案所引被告以外之人於審判外之陳述，檢察官、被告均
    未於言詞辯論終結前對該等審判外陳述之證據資格聲明異議
    （見本院109 年度智易字第48號卷第472 頁至第474 頁），
    應視為被告已有將該等審判外陳述作為證據之同意，且經審
    酌各該供述證據作成之客觀情狀，並無證明力明顯過低或係
    違法取得之情形，復為證明本案犯罪事實所必要，認為以之
    作為證據應屬適當，應有證據能力。
二、認定事實之理由及證據
    上開事實，業據被告於本院審理時坦承不諱（見同上本院卷
    第475 頁），並經證人即告訴人代理人楊志琦於警詢時證述
    明確（見109 年度偵字第1573號偵查卷第138 頁至第139 頁
    ），且有並有內政部警政署保安警察第二總隊搜索扣押筆錄
    、扣押物品目錄表、侵害總額表、告訴人日商任天堂株式會
    社108 年7 月12日提出之刑事告訴狀所附鑑定意見書、扣案
    物品之例示、扣案物品清單及侵害任天堂公司著作權及商標
    權一覽表、侵害任天堂公司中華民國註冊商標一覽表、經濟
    部智慧財產局商標資料檢索服務（註冊/ 審定號：00000000
    、00000000、00000000、00000000、00000000、00000000、
    00000000、00000000）、告訴人美商昂德亞摩公司108 年6
    月26日提出之刑事告訴狀所附鑑定報告書、商標註冊資料、
    鑑定委任狀及鑑定能力證明書、斐樂股份有限公司108 年6
    月20日斐管字000000000 號函暨所附鑑定能力聲明書、檢視
    報告書、貞觀法律事務所108 年5 月2 日鑑定報告書暨所附
    經濟部智慧財產局商標單筆詳細報表（註冊/ 審定號：0000
    0000、00000000號）、貞觀法律事務所商標鑑定資格委任狀
    各1 份、交貨便服務單2 紙、全家便利商店網購/ 店到店線
    上查件貨件明細1 份、告訴人阿迪達斯公司108 年6 月24日
    提出之刑事告訴狀所附經濟部智慧財產局商標單筆詳細報表
    （註冊/ 審定號：00000000、00000000號）、貞觀法律事務
    所108 年6 月24日鑑定報告書、告訴人彪馬歐洲公開有限責
    任公司108 年7 月4 日提出之刑事告訴狀所附經濟部智慧財
    產局商標單筆詳細報表（註冊/ 審定號：00000000號）、鑑
    定報告書、萬國法律事務所108 年10月30日侵權仿冒品鑑價
    報告、告訴人日商三麗鷗股份有限公司108 年10月30日提出
    之刑事陳報狀所附經濟部智慧財產局商標資料檢索服務（註
    冊/ 審定號：00000000、00000000、00000000號）、萬國法
    律事務所侵害商標權真仿品比對報告、全家便利商店寄取件
    明細、被告臉書個人頁面及哈小米批發站臉書頁面擷圖、被
    告之LINE通訊軟體帳號及「哈小米批發6 站」群組對話紀錄
    擷圖各1 份、查獲現場及扣案物照片8 張、蝦皮購物網站畫
    面擷圖及會員資料1 份、Adidas背包照片2 張、代保管收據
    、內政部警政署智慧分析決策支援系統、車輛查詢清單報表
    各1 份、智慧局商標檢索系統商標單筆詳細報表（註冊/ 審
    定號：00000000、00000000號）、臺灣耐基商業有限公司10
    8 年11月20日函暨所附內政部警政署保安警察第二總隊刑事
    警察大隊偵一隊查獲徐詩倩違反商標法查扣物品估價表、檢
    視書各1 份、Nike產品鑑定書3 份（見109 年度偵字第1573
    號偵查卷第15頁至第19頁、第20頁、第24頁至第38頁、第45
    頁至第49頁、第50頁至第52頁、第53頁至第57頁、第58頁、
    第61頁至第63頁、第67頁至第68頁、第70頁、第73頁至第83
    頁、第84頁至第105 頁、第106 頁至第127 頁、第128 頁、
    第131 頁、第132 頁、第151 頁至第152 頁、第153 頁至第
    155 頁）在卷可稽。足認被告自白與事實相符，應堪採信。
    本案事證明確，被告犯行堪以認定，應依法論科。
三、論罪科刑
  ㈠核被告所為，係犯著作權法第91條之1 第2 項之明知係侵害
    著作財產權之重製物，意圖散布而公開陳列罪、商標法第97
    條後段之透過網路方式意圖販賣而陳列侵害商標權之商品罪
    。被告意圖散布而持有侵害著作財產權重製物之低度行為，
    為其意圖散布而公開陳列之高度行為所吸收；被告意圖販賣
    而輸入、持有侵害商標權商品之低度行為，為意圖販賣而陳
    列侵害商標權商品之高度行為所吸收，均不另論罪。
  ㈡至本案起訴書犯罪事實雖記載被告以上開方式出售如附表一
    、二所示仿冒商標商品、侵害著作權商品予不特定顧客，並
    認被告係犯著作權法第91條之1 第2 項之散布侵害著作財產
    權之重製物罪嫌、商標法第97條之透過網路方式非法販賣仿
    冒商標商品罪嫌等語，然起訴書犯罪事實並未記載被告出售
    （散布）之時間、數量、金額及對象等已實際販出（散布）
    如附表一、二所示仿冒商標商品、侵害著作權商品之具體情
    事，是起訴書犯罪事實欄此部分所載意旨，應係指被告意圖
    販賣而以上開方式供不特定人上網瀏覽選購，而非已實際販
    出，尚難認起訴事實已包含被告販出（散布）之犯行，再查
    ，被告雖於警詢及審理時供承有販賣上開侵權商品等語，然
    並無其他事證足以佐證被告販出之時間、數量、金額及對象
    等已實際販出本案侵權商品之具體情事，尚難僅以被告之自
    白為唯一證據逕認被告有已有散布、實際販出本案侵害著作
    權、商標權商品之犯行，此外，並無事證證明被告已有將本
    案侵害著作財產權之重製物販出而散布或確有實際出售並交
    付侵害商標權商品之客觀事實，依據「罪疑有他利於被告」
    之證據法則，自難僅憑被告之唯一自白，遽為其不利之認定
    。公訴意旨逕認被告係犯犯著作權法第91條之1 第2 項之散
    布侵害著作財產權之重製物罪嫌、商標法第97條之透過網路
    方式非法販賣仿冒商標商品罪嫌，自有未洽，惟本院業已告
    知被告變更後之罪名（見同上本院卷第471 頁），且論罪法
    條並未變更，自無變更起訴法條之必要，附此敘明。
  ㈢又被告於108 年6 月5 日前不詳時間起至108 年6 月5 日為
    警查獲止，陸續在臉書、蝦皮陳列侵害商標權商品、侵害著
    作財產權之重製物之行為，係基於單一犯意，在密接之時間
    、地點實施上揭行為，在刑法評價上，以視為數個舉動之接
    續施行，合為包括之一行為予以評價，較為合理，應論以接
    續犯之一罪。另被告係以一陳列行為，同時侵害如附表一所
    示之商標權人之商標權法益，且就附表一編號1 所示扣案任
    天堂遊戲機333 台部分，係以一行為同時觸犯上開透過網路
    方式意圖販賣而陳列侵害商標權之商品罪，以及意圖散布而
    公開陳列侵害著作財產權之重製物罪，為想像競合犯，應依
    刑法第55條規定，從一重之著作權法第91條之1 第2 項之明
    知係侵害著作財產權之重製物，意圖散布而公開陳列罪處斷
    。
  ㈣爰以行為人之責任為基礎，審酌被告知悉商標具有辨識商品
    來源之功用，且企業經營者通常經過相當時間並投入大量資
    金於商品之行銷及品質之改良，方使該商標具有代表一定品
    質之效；且明知其未經告訴人日商任天堂公司之同意或授權
    ，竟為謀私利，意圖販賣侵害商標權之商品而陳列及明知為
    侵害著作財產權之重製物，意圖散布而公開陳列，損及告訴
    人任天堂公司之權益，顯見其絲毫未尊重他人依法享有之智
    慧財產權，非但造成商標權人、著作財產權人蒙受銷售損失
    ，亦使民眾對商品價值判斷形成混淆，令商標權人、著作財
    產權人合法商品之信譽與品質受質疑，進而使國家國際形象
    受損，破壞我國致力於智慧財產權保護之國際聲譽，所為實
    不可取；兼衡被告所侵害之商標權人數、查獲持有之侵害商
    標權、著作財產權商品數量、陳列侵害商標權、著作財產權
    商品之時間，及被告之智識程度及家庭經濟狀況，犯後坦承
    犯行並分別與如附表一編號1、2、4、5所示商標權人達成調
    解，有本院110年度司刑移調字第565號、109年度司附民移
    調字第1560號調解筆錄、和解契約在卷可參（見本院109年
    度智易字第48號卷第461頁至第462頁、第479頁至第481頁、
    本院109年度智附民字第44號卷第15頁至第16頁）等一切情
    狀，量處如主文所示之刑，並諭知易科罰金折算之標準，以
    示懲儆。
  ㈤末查，被告前未曾因故意犯罪受有期徒刑以上刑之宣告，有
    臺灣高等法院被告前案紀錄表在卷可按，已如前述。被告因
    一時失慮，致罹刑典，犯後坦認犯行，並業與附表一編號1
    、2、4、5所示商標權人和解，且已全數履行其與附表一編
    號2、4、5商標權人間調解內容所應給付之賠償款項，有上
    揭調解筆錄在卷可參，堪認被告應具悔悟之意，經此偵、審
    程序，當知所警惕而無再犯之虞，復衡酌上述被告之家庭環
    境、經濟狀況，暨附表一編號1、2、4、5所示商標權人均表
    示願給被告緩刑改過機會，此上揭調解筆錄、和解契約在卷
    可按，從而。被告本案所宣告之刑以暫不執行為適當，爰依
    刑法第74條第1項第1款規定，併予宣告緩刑2年，以啟自新
    。復斟酌被告所為仍屬侵害商標權、著作財產權之犯罪行為
    ，為使之心生警惕，同時兼顧告訴人任天堂公司之權益，實
    有科予被告一定負擔之必要，爰依刑法第74條第2項第3款規
    定，命被告在緩刑期間內，履行如附件和解契約所載之內容
    ，以確保被告緩刑之宣告能收具體成效，倘被告違反上開所
    定負擔且情節重大者，依刑法第75條之1第1項第4款規定，
    其緩刑宣告仍得由檢察官聲請撤銷，附此敘明。
四、沒收
  ㈠按商標法第98條及著作權法第98條均有關於沒收之特別規定
    ，均應優先於刑法第38條第1 項第2 款而適用。而商標法第
    98條規定「侵害商標權、證明標章權或團體商標權之物品或
    文書，不問屬於犯人與否，沒收之」係採絕對之義務沒收主
    義，法院就此等物品是否宣告沒收，無斟酌餘地，除已證明
    滅失者外，不問屬於犯人與否或有無查扣，均應宣告沒收；
    著作權法第98條前段規定「犯第91條至第93條、第95條至第
    96條之1 之罪，供犯罪所用或因犯罪所得之物，得沒收之」
    則係採職權沒收主義，沒收與否，法院有裁量之權。採義務
    沒收主義者，自應優先於採職權沒收主義之規定而適用（最
    高法院79年台上字第5137號判決意旨參照）。
  ㈡查被告因一行為同時觸犯商標法第97條之意圖販賣而陳列侵
    害商標權之商品罪、著作權法第91條之1第2項之意圖散布而
    公開陳列侵害著作財產權之重製物罪，雖依想像競合犯之規
    定而僅從較重之著作權法第91條之1第2項之意圖散布而公開
    陳列侵害著作財產權之重製物罪處斷，然其犯行本質上仍該
    當於商標法第97條之意圖販賣而陳列侵害商標權之商品罪，
    是扣案如附表一編號1扣案物欄所示之扣案物，均為仿冒如
    附表一編號1商標權人商標之商品，亦係被告所有犯本件著
    作權法第91條之1第2項之罪所用之物，且與附表一編號2至7
    扣案物欄所示扣案物同屬侵害他人商標權之商品，自應優先
    適用商標法第98條之規定宣告沒收。
五、起訴意旨另認被告就扣案商品中仿冒任天堂商標之遊戲機2
    台，亦涉犯商標法第97條之透過網路方式販賣而仿冒商標商
    品罪嫌。經查，該2 台遊戲機經鑑定人確認因故障無法鑑定
    等情，有日商任天堂株式會社刑事告訴狀暨鑑定意見書1 份
    在卷可參（見109 年度偵字第1573號偵查卷第21頁至第25頁
    ），此部分自無違反商標法可言，從而，檢察官認被告就此
    2 台遊戲機部份，同涉犯商標法之罪嫌云云，容有未洽，惟
    因此部分與本院論罪科刑部分，具實質有一罪關係，爰不另
    為無罪之諭知，附此敘明。
據上論斷，應依刑事訴訟法第299 條第1 項前段，商標法第97條
、第98條，著作權法第91條之1 第2 項，刑法第11條、第55條、
第41條第1項前段、第74條第1項第1款、第2項第3款，判決如主
文。
本案經檢察官陳柏文提起公訴，檢察官許慈儀到庭執行職務。
中    華    民    國   110    年    12    月     7    日
                  刑事第二庭    法  官    劉芳菁
上列正本證明與原本無異。
如不服本判決，應於判決送達後20日內敘明上訴理由，向本院提
出上訴狀 (應附繕本) ，上訴於臺灣高等法院。其未敘述上訴理
由者，應於上訴期間屆滿後20日內向本院補提理由書「切勿逕送
上級法院」。
                                書記官    吳雅真
中    華    民    國   110    年    12    月    8     日
附錄本案論罪科刑法條全文：
著作權法第91條之1
擅自以移轉所有權之方法散布著作原件或其重製物而侵害他人之
著作財產權者，處3 年以下有期徒刑、拘役，或科或併科新臺幣
50萬元以下罰金。
明知係侵害著作財產權之重製物而散布或意圖散布而公開陳列或
持有者，處3 年以下有期徒刑，得併科新臺幣7 萬元以上75萬元
以下罰金。
犯前項之罪，其重製物為光碟者，處6 月以上3 年以下有期徒刑
，得併科新臺幣20萬元以上2 百萬元以下罰金。但違反第87條第
4 款規定輸入之光碟，不在此限。
犯前二項之罪，經供出其物品來源，因而破獲者，得減輕其刑。
商標法第97條
明知他人所為之前二條商品而販賣，或意圖販賣而持有、陳列、
輸出或輸入者，處1 年以下有期徒刑、拘役或科或併科新臺幣5
萬元以下罰金；透過電子媒體或網路方式為之者，亦同。
附表一：扣案之仿冒商標商品
┌──┬────────────┬─────────┬───────┬───────┐
│編號│扣案物                  │商標註冊/審定號   │商標專用期限  │商標權人      │
│    │                        │                  │              │              │
├──┼────────────┼─────────┼───────┼───────┤
│ 1  │仿冒MARIO 、SUPER MARIO │00000000          │115年10月15日 │任天堂股份有限│
│    │BROS .、SUPER MARIO 、  │00000000          │109年7月15日  │公司          │
│    │MARIO BROS .、DEVIL     │00000000          │108年8月15日  │              │
│    │WORLD 、DONKEY KONG 、  │00000000          │113年3月31日  │              │
│    │ICE CLIMBER 商標之遊戲機│00000000          │115年10月15日 │              │
│    │333 件                  │00000000          │114年11月15日 │              │
│    │                        │00000000          │116年2月28日  │              │
│    │                        │00000000          │111年10月31日 │              │
├──┼────────────┼─────────┼───────┼───────┤
│ 2  │仿冒UNDER ARMOUR商標之耳│00000000          │115年3月31日  │美商昂德亞摩公│
│    │機94件                  │                  │              │司            │
├──┼────────────┼─────────┼───────┼───────┤
│ 3  │仿冒FILA商標之包包108 件│00000000          │112年9月15日  │盧森堡商斐樂盧│
│    │                        │                  │              │森堡有限公司  │
├──┼────────────┼─────────┼───────┼───────┤
│ 4  │仿冒ADIDAS商標之包包26件│00000000          │117年1月31日  │德商阿迪達斯公│
│    │                        │00000000          │111年10月31日 │司            │
├──┼────────────┼─────────┼───────┼───────┤
│ 5  │仿冒PUMA商標之包包37件  │00000000          │116年6月15日  │德商彪馬歐洲公│
│    │                        │                  │              │開有限責任公司│
├──┼────────────┼─────────┼───────┼───────┤
│ 6  │仿冒三麗鷗商標之耳機210 │00000000          │109年10月31日 │日商三麗鷗股份│
│    │件、錢包242件           │00000000          │110年8月31日  │有限公司      │
│    │                        │00000000          │109年6月15日  │              │
├──┼────────────┼─────────┼───────┼───────┤
│ 7  │仿冒NIKE商標之包包29件  │00000000          │114年3月31日  │荷蘭商耐克創新│
│    │                        │                  │              │有限合夥公司  │
└──┴────────────┴─────────┴───────┴───────┘
附表二：附表一編號1所示遊戲機侵害著作財產權部分
┌──┬────────────────┬───────┐
│編號│受侵害之遊戲軟體名稱            │著作權人      │
├──┼────────────────┼───────┤
│ 1  │Super Mario Bros.               │日商任天堂公司│
├──┼────────────────┼───────┤
│ 2  │Mario Bros.                     │同上          │
├──┼────────────────┼───────┤
│ 3  │Dr.Mario                        │同上          │
├──┼────────────────┼───────┤
│ 4  │Balloon Fight                   │同上          │
├──┼────────────────┼───────┤
│ 5  │Baseball                        │同上          │
├──┼────────────────┼───────┤
│ 6  │五目ならべ連珠                  │同上          │
├──┼────────────────┼───────┤
│ 7  │Clu Clu Land                    │同上          │
├──┼────────────────┼───────┤
│ 8  │Devil World                     │同上          │
├──┼────────────────┼───────┤
│ 9  │Donkey Kong                     │同上          │
├──┼────────────────┼───────┤
│ 10 │Donkey Kong JR.                 │同上          │
├──┼────────────────┼───────┤
│ 11 │Donkey Kong 3                   │同上          │
├──┼────────────────┼───────┤
│ 12 │Donkey Kong JR.Math             │同上          │
├──┼────────────────┼───────┤
│ 13 │Donkey Kong Classics            │同上          │
├──┼────────────────┼───────┤
│ 14 │F1 Race                         │同上          │
├──┼────────────────┼───────┤
│ 15 │Golf                            │同上          │
├──┼────────────────┼───────┤
│ 16 │Ice Climber                     │同上          │
├──┼────────────────┼───────┤
│ 17 │4人麻將                         │同上          │
├──┼────────────────┼───────┤
│ 18 │麻雀                            │同上          │
├──┼────────────────┼───────┤
│ 19 │Pinball                         │同上          │
├──┼────────────────┼───────┤
│ 20 │Popeye                          │同上          │
├──┼────────────────┼───────┤
│ 21 │Tennis                          │同上          │
├──┼────────────────┼───────┤
│ 22 │Ice Hockey                      │同上          │
├──┼────────────────┼───────┤
│ 23 │Soccer                          │同上          │
├──┼────────────────┼───────┤
│ 24 │Tetris                          │同上          │
├──┼────────────────┼───────┤
│ 25 │Volleyball                      │同上          │
├──┼────────────────┼───────┤
│ 26 │Excite bike                     │同上          │
├──┼────────────────┼───────┤
│ 27 │Urban Champion                  │同上          │
└──┴────────────────┴───────┘